臺灣臺南地方法院刑事判決　　　　　 95年度交簡上字第154號
上　訴　人　臺灣臺南地方法院檢察署檢察官
上　訴　人
即　被　告　乙○○
上列上訴人因被告過失致死案件，不服本院中華民國95年 8月18
日95年度交簡字第1602號第一審簡易判決（聲請簡易判決處刑案
號：95年度調偵字第 648號）提起上訴，本院管轄之第二審合議
庭判決如下：
    主  文
上訴駁回。
    事  實
一、乙○○於民國94年2月15日，無照駕駛車牌號碼UE─9116號
    自小客車，行經台南市○○區○○路2段658號前時，本應注
    意汽車行駛時，駕駛人應注意車前狀況，並隨時採取必要之
    安全措施，且依當時情形，並無不能注意之情事，竟疏未注
    意及此，而撞及當時亦違規由東向西徒步穿越該處分向限制
    線道路之林金良，致林金良因而受有頭部外傷併硬腦膜下腔
    出血、右側第七肋骨骨折等傷害，經送醫救治後，仍延至同
    年10月10日死亡。乙○○於本件車禍發生後，在未被有偵查
    犯罪職權之機關或公務員查知其為犯人前即向到達現場之台
    南市警察局第三分局車禍處理小組警員自首坦承為肇事車輛
    駕駛人，進而接受裁判。
二、案經林金良之配偶甲○○訴由台南市警察局第三分局報請台
    灣台南地方法院檢察署檢察官聲請簡易判決處刑。
    理  由
一、訊據上訴人即被告（以下簡稱被告）乙○○對於前揭時地駕
    車肇事之事實坦承不諱，並有道路交通事故調查報告表（一
    ）（二）、道路交通事故現場圖、道路交通事故肇事人自首
    情形紀錄表及現場相片15幀在卷可資佐證。被害人林金良確
    因本件車禍受傷死亡，亦有財團法人奇美醫院病例摘要、診
    斷證明書、及郭綜合醫院病例摘要、診斷證明書、94年11月
    23日綜發字第0940003591號函、死亡證明書在卷可憑。
        另被告雖稱車禍發生時，被害人還好好的，後來從醫院
    請假回去參加他母親的喪禮，病情才變得嚴重云云。惟查，
    被害人因本件車禍受有顱骨骨折、顱內出血（硬腦膜下腔及
    蜘蛛網膜下腔出血）致中樞神經休克，並一直依賴呼吸器、
    全身癱瘓，雖經奇美醫院及郭綜合醫院治療，但在治療過程
    均無間斷，病症並無改善反而併發肺炎，最後之死亡機轉應
    為中樞神經衰竭及呼吸衰竭。被害人之車禍造成後續顱骨骨
    折、顱內出血之傷勢及最後造成死亡之結果，有連續性之因
    果關係，死亡方式應為「意外」，有法務部法醫研究所95年
    3 月2日法醫理字第0940005328號函附法醫所（94）醫鑑字
    第2231號法醫文書審查鑑定書可參。此亦與卷附前開郭綜合
    醫院94年11月23日綜發字第0940003591號函所載內容相符，
    應可採信。
        按汽車行駛時，駕駛人應注意車前狀況，並隨時採取必
    要之安全措施；汽車駕駛執照為駕駛汽車之許可憑證，由駕
    駛人向公路監理機關申請登記，考驗及格後發給之。汽車駕
    駛人經考驗及格，未領取駕駛執照前，不得駕駛汽車，道路
    交通安全規則第94條第3項、第50條第1項分別定有明文。被
    告於前揭時地無照駕駛汽車，且應注意能注意而未注意上開
    規定，以致肇事，被告之行為自有過失。本件車禍經送台灣
    省台南區車輛行車事故鑑定委員會、台灣省車輛行車事故覆
    議鑑定委員會鑑定結果，亦認被害人徒步行走，違規穿越劃
    設分向限制線道路，未注意左右來車，為肇事主因；被告無
    駕駛執照，未注意車前狀況，為肇事次因，有該委員會95年
    4月6日台南區950226號鑑定意見書在卷可稽。經送台灣省車
    輛行車事故覆議鑑定委員會鑑定結果，亦持相同見解，亦有
    該委員會95年6月19日府覆議字第0950100367號函在卷可稽
    。被告之過失行為與被害人之死亡間顯有相當因果關係，被
    害人雖為肇事主因，惟被告既亦有過失，仍無解於其過失致
    死犯行之成立。本件事證明確，被告犯行堪以認定。
二、被告因過失致被害人死亡，核其所為，係犯刑法第276條第1
    項之過失致死罪。被告為汽車駕駛人無駕駛執照駕車，因而
    致人死亡，依法應負刑事責任，應依道路交通安全處罰條例
    第86條第1項規定，加重其刑。又被告於犯罪未被有偵查職
    權之機關或公務員發覺前，即向到達現場之台南市警察局第
    三分局車禍事故處理小組警員自首犯行，而受裁判，有卷附
    道路交通事故肇事人自首情形紀錄表可稽，爰依自首之規定
    減輕其刑，並依刑法第71條第1項規定，先加後減。
        原審以被告罪證明確依據刑事訴訟法第449條第1項、第
    454條第2項，道路交通管理處罰條例第86條第1項，修正後
    刑法第2條第1項前段、刑法第276條第1項、修正前刑法第62
    條前段、第41條第1項前段，刑法施行法第1條之1，修正前
    罰金罰鍰提高標準條例第2條規定，並審酌被告並無前科，
    素行尚佳、其於本案之過失程度為肇事次因（至於被害人林
    金良之過失程度，則為肇事主因），及被告之生活狀況、智
    識程度、其過失行為造成被害人死亡之結果，犯罪所生之危
    害甚鉅、犯後坦認犯行，犯罪後之態度尚可，及雙方和解經
    過情形等一切情狀，以簡易判決判處被告有期徒刑六月，如
    易科罰金，以新臺幣九佰元即銀元三佰元折算一日。經核其
    認事用法，均無不當，量刑亦稱妥適。被告上訴，指摘原審
    量刑過重；及檢察官據被害人家屬甲○○之請求提起上訴，
    認原審量刑過輕均無理由，應予駁回。
據上論斷，應依刑事訴訟法第455條之1第1項、第3項、第368條
、第364條，判決如主文。
本案經檢察官丙○○到庭執行職務。
中　　華　　民　　國　　96　　年　　 2　　月　　 8　　日
              刑事第五庭審判長法  官  沈  揚  仁
                       　  　 法  官  張  婷  妮
                         　   法  官  鄭  文  祺
以上正本證明與原本無異。
不得上訴。
　　　　　　　　　　　　　　　書記官  楊  宗  哲
中　　華　　民　　國　　96　　年　　2 　　月　　8 　　日
